【裁判字號】    99,訴緝,8
【裁判日期】    990406
【裁判案由】    偽造貨幣
【裁判全文】
臺灣桃園地方法院刑事判決               99年度訴緝字第8號
公  訴  人  臺灣桃園地方法院檢察署檢察官
被      告  甲○○
指定辯護人  本院公設辯護人乙○○
上列被告因偽造貨幣案件，經檢察官提起公訴（91年度偵字第40
86號、91年度偵緝字第600號），本院判決如下：
    主  文
甲○○意圖供行使之用而交付偽造之通用紙幣，處有期徒刑壹年
拾月。緩刑伍年，並應於判決確定之日起壹年內，向公庫支付新
臺幣捌萬元。扣案如附表所示偽造之通用紙幣，均沒收。
    事  實
一、甲○○於民國90年9 月間因經商失敗，經閱報得知化名「李
    文忠」之不詳男子在自由時報刊登真鈔兌換偽鈔一比六之廣
    告，並留下門號0000-000-000號行動電話供作聯絡，竟意圖
    供行使之用，而基於收集及交付偽造之通用紙幣於人之犯意
    ，依其上所留電話號碼去電「李文忠」，而自「李文忠」處
    收集如附表所示偽造之新臺幣（下同）新版500元、舊版100
    元通用紙幣各1 張；俟甲○○取得前開偽鈔後，復於同年月
    中旬某日，在桃園縣龜山鄉某處交付與Ｃ１（真實姓名年籍
    詳卷），央求代為尋找偽鈔買主。嗣於91年2月1日上午11時
    15分許，在桃園縣桃園市○○路公園，為警查獲，另在Ｃ１
    處扣得前開偽造之新版500元、舊版100元通用紙幣各1 張，
    因而知悉上情。
二、案經憲兵司令部板橋憲兵隊報請臺灣桃園地方法院檢察署檢
    察官偵查起訴。
    理  由
一、證據能力部分：
  (一)按被告之自白，非出於強暴、脅迫、利誘、詐欺、疲勞訊問
    、違法羈押或其他不正之方法，且與事實相符者，得為證據
    ；被告陳述其自白係出於不正之方法者，應先於其他事證而
    為調查，該自白如係經檢察官提出者，法院應命檢察官就自
    白之出於自由意志，指出證明之方法，刑事訴訟法第156 條
    第1項、第3項定有明文。準此，被告甲○○及辯護人對檢察
    官所提被告於警詢時、偵查中不利於己供述，證據能力並無
    意見，復本院亦查無有何顯然不正之方法取得情事，而悖於
    被告之自由意志，是被告前開不利於己供述得為證據，合先
    敘明。
  (二)次按被告以外之人於審判外之陳述雖不符刑事訴訟法第 159
    條之1至之4規定，而經當事人於審判程序同意作為證據，法
    院審酌該言詞陳述或書面陳述作成時之情況，認為適當者，
    亦得為證據；當事人、代理人或辯護人於法院調查證據時，
    知有刑事訴訟法第159條第1項不得為證據之情形，而未於言
    詞辯論終結前聲明異議者，視為有前項之同意，同法第 159
    條之5 定有明文。又該條立法意旨在於傳聞證據未經當事人
    之反對詰問予以核實，原則上先予排除，惟若當事人已放棄
    反對詰問權，於審判程序中表明同意該等傳聞證據可作為證
    據；或於言詞辯論終結前未聲明異議，基於尊重當事人對傳
    聞證據之處分權，及證據資料愈豐富，愈有助於真實發見之
    理念，且強化言詞辯論主義，使訴訟程序得以順暢進行，上
    開傳聞證據亦均具有證據能力。準此，被告及辯護人對檢察
    官提出證人即共同被告彭豐國（所涉偽造貨幣案件，業經法
    院判決無罪確定）、秘密證人Ｃ１於警詢時、偵查中之陳述
    ，均同意有證據能力，復本院認其作成之情形並無不當情形
    ，經審酌後認為適當，故渠等證人前開審判外之陳述得為證
    據，併此敘明。
  (三)另李文忠、莫華珠之金融帳戶資料及明細、門號0000-000-0
    00號行動電話通聯紀錄，及扣案如附表所示偽造之新版 500
    元、舊版100元通用紙幣各1張，分屬書證、物證性質，復均
    與本案事實具有自然關聯性，亦無事證足認有違背法定程序
    或經偽造、變造所取得之情事，是皆可認有證據能力，附此
    敘明。
二、訊據被告甲○○對上揭犯行坦承不諱，核與秘密證人Ｃ１於
    警詢時、偵查中及本院審判時證述情節相符，復有門號0000
    -000-000號行動電話通聯紀錄在卷可稽，及扣案如附表所示
    偽造之新版500元、舊版100元通用紙幣各1 張為證，足徵被
    告任意性之自白，核與事實相符，應屬可信。至檢察官認被
    告所持前開偽鈔係自共同被告彭豐國處乙節，然經勾稽證人
    即共同被告彭豐國、秘密證人Ｃ１前於警詢時、偵查中及本
    院審判時供述各節，互核李文忠、莫華珠之金融帳戶資料及
    明細，祇得認共同被告彭豐國於90年9 月間曾有向被告謊稱
    有偽鈔可供買賣，藉此訛詐被告財物匯款至莫華珠之金融帳
    戶情事存在，因被告前後就取得前開偽鈔之時點容有疑問，
    其匯款至莫華珠之金融帳戶，及自共同被告彭豐國處取得不
    明紙鈔之合理時間應為90年9 月25日之後，而秘密證人Ｃ１
    早於同年月16日前後業已自被告處取得前開偽鈔，是合理懷
    疑被告所述「李文忠」另有其人，尚非得逕認化名「李文忠
    」之不詳男子即為共同被告彭豐國，故檢察官認係共同被告
    彭豐國交付前開偽鈔與被告乙節，稍有不合，併此敘明。是
    本案事證明確，被告犯行洵堪認定。
三、查被告甲○○行為後，刑法及刑法施行法部分條文業於94年
    2月2日修正公布，95年7月1日施行，修正後刑法第2條第1項
    之規定，係規範行為後法律變更所生新舊法律比較適用之準
    據法，於修正後刑法施行後，應適用修正後刑法第2條第1項
    規定之從舊從輕原則為比較，應適用最有利於行為人之法律
    。而本件關於法定罰金刑最低度部分，依修正前刑法第33條
    第5款規定為銀元1 元以上，復依罰金罰鍰提高標準條例第1
    條前段提高10倍，折算新臺幣為30元以上，惟修正後刑法第
    33條第5款則為1,000元以上，以百元計算，則就被告所犯之
    罪，以修正前之罰金刑最低度規定有利於被告。是經比較修
    正前、後刑法有關罰金刑計算單位之規定，因修正後規定並
    未較有利於行為人，則應依修正後刑法第2條第1項前段規定
    ，適用行為時之法律。
四、按刑法第196條第1項之犯罪態樣有三，其一為單純行使偽造
    變造幣券罪；次一為意圖供行使之用而收集偽造變造幣券罪
    ；再一則為意圖供行使之用而交付偽造變造幣券罪。其中第
    二、三種態樣，行為人於意圖供行使之用而收集後，復以行
    使之意思而交付於人，其中收集之低度行為，為交付之高度
    行為所吸收，不另論罪，最高法院90年度台上字第2500號判
    決意旨可資參照。查被告甲○○自化名「李文忠」之不詳男
    子處取得如附表所示偽造之新版500元、舊版100元通用紙幣
    各1 張，復交付與秘密證人Ｃ１，故核被告所為，係犯刑法
    第196條第1項意圖供行使之用而交付偽造之通用紙幣罪。又
    被告以行使之意思而交付前開偽鈔與秘密證人Ｃ１，其自「
    李文忠」處收集之低度行為，應為交付之高度行為所吸收，
    不另論罪。復按刑法第196條第1項意圖供行使之用而交付偽
    造之通用紙幣罪，其法定刑為「3 年以上10年以下有期徒刑
    ，得併科（銀元）5,000 元以下罰金」，然被告實係因經商
    失敗鋌而走險犯下本案，其犯後已深切悔悟，又所收集並交
    付之偽鈔面額分祇500元、100元各1 張，其對金融秩序之影
    響顯然輕微，若倘依其情狀處以較輕之有期徒刑，即足以懲
    儆，並可達防衛社會之目的者，自非不可依客觀之犯行與主
    觀之惡性二者加以考量其情狀，準此，本院斟酌上情，認被
    告惡性尚非嚴重，如量處法定最低度刑有期徒刑3 年，殊嫌
    過重，不免有情輕法重之憾，其犯罪之情狀顯可憫恕，爰依
    刑法第59條之規定減輕其刑。爰審酌被告因經商失敗鋌而走
    險犯下本案，所為誠屬不該，且動機亦非正當，然念其犯後
    終能悔悟坦承犯行，態度良可，並兼衡其犯罪之手段、素行
    、生活狀況、智識程度等一切情狀，量處如主文所示之刑。
    至中華民國九十六年罪犯減刑條例雖於96年7月4日公布，並
    於同年月16日施行，而被告犯罪時間亦在96年4 月24日以前
    ，然其所犯刑法第196條第1項之罪，經本院宣告之有期徒刑
    業已逾1年6月，有中華民國九十六年罪犯減刑條例第3條第1
    項第15款所訂不得減刑之情事存在，復被告早於該條例施行
    前之92年6月27日經本院發布通緝，迄於99年1月28日始行緝
    獲歸案，亦核有該條例第5 條所定不得減刑之情事，爰不予
    為減刑之諭知，附此敘明。
五、復按犯罪在修正後刑法施行前，於修正後刑法施行後，關於
    緩刑之宣告，因宣告緩刑要件之變更，非屬刑法第2 條所稱
    法律之變更，無新舊刑法罪刑比較之問題，應適用修正後法
    第74條之規定，最高法院95年度第八次刑事庭會議決議可資
    參照。查被告甲○○前未曾因故意犯罪而受有期徒刑以上刑
    之宣告（其雖有因案經法院判處有期徒刑以上之刑並宣告緩
    刑，惟緩刑期滿，而緩刑之宣告未經撤銷者，其刑之宣告失
    其效力），此有臺灣高等法院被告前案紀錄表1 份附卷足考
    ，其現已知所悔悟且願支付公庫一定金額作為本案之彌補，
    本院參酌上情，足見被告乃因一時失慮，致罹刑章，經此偵
    審程序及刑之宣告，當知所警惕，信無再犯之虞，因認所宣
    告之刑，以暫不執行為適當，爰予宣告緩刑5 年，及酌量被
    告犯行態樣，兼衡檢察官、被告及辯護人之意見，依刑法第
    74條第2項第4款規定，命其於判決確定之日起1 年內，向公
    庫支付8萬元，以導正被告正確之法治觀念，並啟自新。
六、末查如附表所示偽造之新版500元、舊版100元通用紙幣各 1
    張，雖經被告甲○○交付給秘密證人Ｃ１，然嗣經警查獲扣
    案，現仍尚存並未滅失，應依刑法第200 條規定，不問屬於
    犯人與否，宣告沒收之。
據上論斷，應依刑事訴訟法第299條第1項前段，刑法第2條第1項
前段、第196條第1項、第59條、第74條第1項第1款、第2項第4款
、第200條，刑法施行法第1條之1 第1項、第2項前段，判決如主
文。
本案經檢察官施昱廷到庭執行職務。
中    華    民    國    99    年    4     月    6     日
                  刑事第六庭  審判長法  官  錢建榮
                                    法  官  宣玉華
                                    法  官  黃翊哲
┌──────────────────────────┐
│附表：                             99年度訴緝字第8號│
├──┬────┬───┬──┬─────┬─────┤
│編號│紙幣面額│ 版別 │數量│ 紙幣號碼 │ 發行銀行 │
├──┼────┼───┼──┼─────┼─────┤
│  │ 伍佰圓 │ 新版 │1 張│EK654305WF│ 中央銀行 │
├──┼────┼───┼──┼─────┼─────┤
│  │ 壹佰圓 │ 舊版 │1 張│DT770282BW│ 臺灣銀行 │
├──┴────┴───┴──┴─────┴─────┤
│備註：貨幣單位為新臺幣。                            │
└──────────────────────────┘
以上正本證明與原本無異。
如不服本判決，應於判決送達後10日內向本院提出上訴書狀（應
附繕本），並應敘述具體理由，其未敘述上訴理由者，應於上訴
期間屆滿後20日向本院內補提理由書，上訴於臺灣高等法院。
                                    書記官  蔡紫凌
中    華    民    國    99    年    4     月    6     日
附錄本判決論罪科刑法條：刑法第196條第1項
行使偽造、變造之通用貨幣、紙幣、銀行券，或意圖供行使之用
而收集或交付於人者，處3年以上10年以下有期徒刑，得併科5,0
00元以下罰金。（罰金部分，依刑法施行法第1條之1第1項、第2
項前段規定，貨幣單位變更為新臺幣且金額提高為30倍）

司法院資訊處製作；財團法人民間司法改革基金會備份。
